【裁判字號】    98,台上,54
【裁判日期】    980108
【裁判案由】    貪污等罪
【裁判全文】
最高法院刑事判決                九十八年度台上字第五四號
上  訴  人  台灣高等法院高雄分院檢察署檢察官
被      告  甲○○
            乙○○
上列上訴人因被告等貪污等罪案件，不服台灣高等法院高雄分院
中華民國九十七年四月二十四日第二審判決（九十五年度上訴字
第一一一一號，起訴案號：台灣高雄地方法院檢察署九十三年度
偵字第一三四九九號），提起上訴，本院判決如下：
    主  文
原判決關於甲○○被訴圖利部分撤銷，發回台灣高等法院高雄分
院。
其他上訴駁回。
    理  由
本件檢察官對甲○○提起上訴，但未聲明為一部上訴，依刑事訴
訟法第三百四十八條第一項規定，視為對甲○○之全部上訴，合
先敘明。
一、撤銷發回（即被告甲○○被訴圖利）部分：
原判決以公訴意旨指被告甲○○原係高雄市政府警察局前鎮分局
草衙派出所（下稱草衙派出所）警員，民國九十二年十一月十三
日因楊士峰開設之界揚超商無營利事業登記證，私自擺設電玩機
檯四台（大舞台二台、滿貫大亨一台及金龍鳳一台），經草衙派
出所警員查獲，楊士峰乃透過被告乙○○向承辦警員甲○○關說
，要求持已報廢電子遊戲機之電玩機板，換取當日遭查扣之上述
電玩機板，經甲○○應允後，即由乙○○提供楊士峰四塊故障之
電玩機板，持往草衙派出所附近交付甲○○（每塊約值新台幣〈
下同〉二百元，四塊計八百元），用以調換原被查扣之四塊電玩
機板（每塊約值三千元，四塊合計一萬二千元），而呈交前鎮分
局不知情之後續承辦警員，將調換後之電玩機板，以高市警前分
三字第00920019771 號戴木興違反電子遊戲場業管理條例案件移
送檢察官偵辦。圖利楊士峰一萬一千二百元，涉犯貪污治罪條例
第六條第一項第四款圖利罪嫌云云。但經審理結果，認甲○○被
訴此部分之犯罪不能證明，因而維持第一審諭知甲○○被訴圖利
部分無罪之判決，駁回檢察官在第二審關於此部分之上訴；固非
無見。惟查：審理事實之法院，對於案內與待證事實有重要關係
，而屬依法應予調查之證據，茍未依法調查或雖已調查而未調查
明白，即與證據未經調查無異，如率行判決，其判決當然為違背
法令。又證據之證明力，固屬於法院判斷之自由，但不得違背經
驗法則及論理法則，如其判斷仍存有疑竇，則在應予調查之證據
究明釐清前，尚難遽採為被告有利或不利之認定。公訴意旨指甲
○○以四塊故障之電玩機板（或稱假板）調換查扣之四塊電玩機
板（自業者擺設之電玩機檯所查扣，應為堪用之機板），圖利楊
士峰。而卷附法務部調查局高雄市調查處移送之通訊監察錄音譯
文（完）整版所載九十二年十一月十三日下午十八時三十分至同
日下午二十時四十分間，楊士峰、乙○○、楊憲斌、甲○○、葉
人維等人間電話通話內容之譯文，如果無訛，由彼等通話內容判
斷，似在聯絡抽換電玩機板之事宜。茍扣案電玩機板於草衙派出
所或甲○○保管中確遭抽換，似非不能證明甲○○抽換電玩機板
之犯行。實情如何？原審對前開通訊監察譯文內容之真實性，未
詳加究明論述，亦未鑑定或勘驗以查明扣案電玩機板是否堪用或
為故障（假）機板，遽以甲○○等人將扣案機板帶回草衙派出所
前，當無可能任由他人伺機抽換，而為甲○○有利之認定，尚嫌
調查未盡及理由欠備。檢察官上訴意旨指摘原判決關於此部分（
即諭知甲○○被訴圖利無罪部分）不當，尚非無理由，應認有撤
銷原審此部分判決發回更審之原因。
二、駁回（即乙○○部分及甲○○被訴涉犯洩漏國防以外秘密罪
）部分：
(一)、甲○○被訴涉犯洩漏國防以外秘密部分：
按刑事訴訟法第三百七十六條所列各罪之案件，經第二審判決者
，不得上訴於第三審法院，法有明文。檢察官以數罪併罰起訴甲
○○涉犯圖利（發回更審，如前所述）及洩漏國防以外秘密罪嫌
。就甲○○被訴涉犯刑法第一百三十二條涉犯洩漏國防以外秘密
罪嫌部分，核屬刑事訴訟法第三百七十六條第一款之案件，依上
開說明，既經第二審維持第一審諭知無罪之判決，駁回檢察官在
第二審關於此部分之上訴，自不得上訴於第三審法院。檢察官猶
一併對此部分提起上訴，顯為法所不許，應予駁回。
(二)、乙○○部分：
檢察官起訴乙○○自九十一年間在其所經營如原判決附表三所示
之超商店內，擺設賭博性電玩機具，供不特定大眾以現金開分打
玩，再按各遊戲機設定開洗分之比例兌換現金方式對賭輸贏。又
為避免警方取締，與同業葉崇政、葉人維自九十一年七、八月起
至九十三年四月止，共同按月交付現款向警員樓炳勳行賄，牽連
涉犯貪污治罪條例第十一條第三項、第一項行賄及刑法第二百六
十七條常業賭博等罪嫌。原審審理結果，撤銷第一審關於論處乙
○○常業賭博罪刑之判決，改判論處賭博罪刑，並以不能證明其
有行賄犯行，因公訴意旨認與賭博成罪部分有牽連犯裁判上一罪
之關係，而不另為無罪之諭知。對於前開楊士峰透過乙○○向甲
○○關說以報廢電子遊戲機之電玩（假）機板，換取楊士峰遭查
扣之四塊電玩機板部分（詳如甲○○圖利部分之記載），是否成
罪，原判決並未審酌論述。況縱認乙○○有該部分行為，亦難認
與其被訴行賄部分有實質或裁判上一罪之關係，此部分既未經原
審判決，自非上訴審救濟之對象，不得單就該部分提起第三審上
訴；亦不得以原審認不能證明有抽換電玩機板違背法令，執為乙
○○行賄（即原判決對乙○○不另為無罪之諭知）部分之合法上
訴第三審理由，應認檢察官對乙○○行賄部分之上訴違背法律上
之程序，予以駁回。至原判決依刑法第二百六十六條第一項前段
論處乙○○賭博罪刑部分，屬刑事訴訟法第三百七十六條第一款
之案件，依前開說明，既經第二審判決，亦不得上訴於第三審法
院。檢察官就此部分提起上訴，為法所不許，應併予駁回。
據上論結，應依刑事訴訟法第三百九十五條前段、第三百九十七
條、第四百零一條，判決如主文。
中    華    民    國  九十八  年    一    月    八    日
                      最高法院刑事第九庭
                          審判長法官  洪  文  章
                                法官  王  居  財
                                法官  郭  毓  洲
                                法官  黃  梅  月
                                法官  邱  同  印
      本件正本證明與原本無異
                                      書  記  官
中    華    民    國  九十八  年    一    月   十三   日
                                                     Ｍ


司法院資訊處製作；財團法人民間司法改革基金會備份。
